臺灣臺北地方法院民事裁定  
107年度重家繼訴字第53號
上  訴  人  謝宗翰  
上列上訴人與被上訴人吳昌俊等間請求確認繼承權不存在等事件
，上訴人對本院中華民國111年8月4日所為第一審判決，提起上
訴，本院裁定如下：
    主  文
上訴人應於收受本裁定七日內，補繳第二審裁判費新臺幣肆拾貳
萬伍仟柒佰玖拾陸元，逾期未補繳即駁回上訴。
    理  由
一、按家事訴訟事件，除本法別有規定者外，準用民事訴訟法之
    規定，家事事件法第51條定有明文。而提起民事第二審上訴
    ，應依民事訴訟法第77條之16第1項前段規定繳納裁判費，
    此為必須具備之程式。又上訴不合程式而可以補正者，原第
    一審法院應定期間命其補正，如不於期間內補正，應以裁定
    駁回之，同法第442條第2項亦規定甚明。次按核定訴訟標的
    之價額，以起訴時之交易價額為準，無交易價額者，以原告
    就訴訟標的所有之利益為準；以一訴主張數項標的者，其價
    額合併計算之。但所主張之數項標的互相競合或應為選擇者
    ，其訴訟標的價額，應依其中價額最高者定之，民事訴訟法
    第77條之1第2 項、第77條之2分別定有明文。又當事人請求
    雖屬不同訴訟標的，惟自經濟上觀之，其訴訟目的一致，不
    超出終局標的範圍，其訴訟標的之價額，應以其中價額最高
    者定之（最高法院104年度第8次民事庭會議㈠決議要旨參照
    ）。另民法第1164條所定之遺產分割，既係以遺產為一體，
    整個的為分割，並非以遺產中各個財產之分割為對象，則於
    分割遺產之訴，其訴訟標的價額及上訴利益額，自應依全部
    遺產於起訴時之總價額，按原告所占應繼分比例定之（最高
    法院103年台抗字第480號裁定可參）。請求分割共有物事件
    上訴時，其訴訟標的價額及上訴利益額，均應以原告起訴時
    因分割所受利益之客觀價額為準，不因被告或原告提起上訴
    而有所歧異（最高法院94年度台抗字第146號裁定可參）。
二、經查，上訴人對於第一審判決不服而提起上訴，聲明就原審
    判決不利部分廢棄，其中本訴部分，被上訴人吳昌俊訴之聲
    明第一項請求確認遺囑真正，第三項請求分割遺產，其聲明
    請求標的雖有不同，惟自經濟上觀，其訴訟目的一致，均在
    回復其對遺產之繼承權，且不超出終局標的即分割遺產訴訟
    範圍，於定訴訟標的價額時，自應依其中價額最高者定之，
    即以被繼承人吳振魁所有如原審判決附表一所示之遺產價額
    定之，其中編號1至9房地價額為20,718,702元，編號10至19
    存款遺產為7,002元，共計20,725,704元（詳如本裁定附表
    所示），而被上訴人吳昌俊主張其依遺囑之法律關係可分配
    2分之1即10,362,852元（計算式：20,725,704元×1/2＝10,36
    2,852元）；另被上訴人吳昌俊於原審訴之聲明第二項合併
    請求損害賠償3,477,050元，業經原審判決駁回，上訴人並
    無上訴利益，故本訴部分訴訟標的價額核定為10,362,852元
    ，應徵第二審裁判費154,884元。反請求部分，被上訴人吳
    建興等訴之聲明第一項請求移轉登記不動產所有權，訴訟標
    的價額為19,041,609元（見原審卷二第122頁、卷三第138頁
    、附表編號8至9），第二項及第三項請求給付不當得利，訴
    訟標的金額則以上訴人聲明不服之範圍即112,655元定之，
    並合併計算反請求部分訴訟標的價額共計19,154,264元，應
    徵第二審裁判費270,912元。以上合計應徵第二審裁判費425
    ,796元（計算式：154,884元＋270,912元＝425,796元），限
    上訴人於收受本裁定送達後7日內如數向本院繳納，逾期不
    繳，駁回上訴。
三、爰裁定如主文。
中　　華　　民　　國　　111 　年　　9 　　月　　5 　　日
                  家事法庭   法  官  潘英芳
以上正本證明與原本無異。
如對本裁定關於核定訴訟標的價額部分抗告，應於裁定送達後10
日內向本院提出抗告狀；命補繳裁判費部分不得抗告。
中　　華　　民　　國　　111 　年　　9 　　月　　5 　　日
                             書記官  李一農
附表
被繼承人吳振魁之遺產   編號 遺產項目 價額/金額 1 新竹縣○○鄉○○○段○○○○段0000地號土地 63,800元 2 新竹縣○○鄉○○○段○○○○段0000地號土地 713,400元 3 新竹縣○○鄉○○○段○○○○段0000地號土地 530,700元 4 新竹縣○○鄉○○○段○○○○段0000地號土地 84,390元 5 新竹縣○○鄉○○○段○○○○段0000地號土地 93,670元 6 新竹縣○○鄉○○○段○○○○段0000○0地號土地 11,020元 7 新竹縣○○鄉○○段000地號土地 180,113元 8 臺北市○○區○○段0○段000地號土地 19,041,609元  9 臺北市○○區○○段0○段000○號（即門牌號碼：臺北市○○區○○路00巷00弄0號）  10 中華郵政存款（帳號：00000000000000） 1091元 11 玉山商業銀行存款（帳號：0000000000000） 379元 12 第一商業銀行存款（帳號：00000000000） 50元 13 國泰世華商業銀行存款（帳號：000000000000） 602元 14 中國信託商業銀行存款（帳號：000000000000） 22元 15 合作金庫商業銀行存款（帳號：0000000000000） 1788元 16 第一商業銀行存款（帳號：00000000000） 17元 17 臺灣銀行存款（帳號：000000000000） 58元 18 臺灣銀行存款（帳號：000000000000） 人民幣86.42元即新臺幣397元 19 國泰世華商業銀行存款（帳號：000000000000） 歐元65.48元即新臺幣2,280元   美元10.29元即新臺幣318元 遺產總額  20,725,704元